臺灣高等法院臺中分院民事判決　　　　 95年度上易字第426號
上　訴　人　乙○○
　　　　　　　　　　　　號
訴訟代理人　李振祥律師
被上訴人　　甲○○
訴訟代理人　林益堂律師
上列當事人間請求拆屋還地等事件，上訴人對於民國95年10月11
日臺灣臺中地方法院95年度訴字第432號第一審判決提起上訴，
本院於95年4月10日言詞辯論終結，判決如下：
    主  文
上訴駁回。
第二審訴訟費用由上訴人負擔。
    理  由
一、按判決書內應記載之事實，得引用第一審判決。當事人提出
    新攻擊或防禦方法者，應併記載之。判決書內應記載之理由
    ，如第二審關於攻擊或防禦方法之意見及法律上之意見與第
    一審判決相同者，得引用之；如有不同者，應另行記載。關
    於當事人提出新攻擊或防禦方法之意見，應併記載之。民事
    訴訟法第454條定有明文。本件經核第一審之判決所認定之
    事實及為上訴人敗訴之理由，並無不合，應予維持，茲引用
    第一審記載之事實及理由（詳如附件），並就上訴人上訴理
    由補充理由，合先敘明。
二、上訴意旨略以：被告係於72年1月間向姚益池承租系爭二筆
    土地，租金為每年稻米二千台斤，同月僱佣柳榮一於其上搭
    建鐵皮屋，四週均由水泥柱及鐵絲網圈圍，有柳榮一可為證
    ，依被告提出之訴外人姚益池於73年2月13日寄給被告之中
    區郵政管理局直轄十六支局第000274號存證信函，其上記載
    「…並鄙人名義座落后里鄉○○○段土地汝為築雞舍每年願
    付給稻谷貳仟台斤分為早晚兩期均分交鄙人為租金…」等語
    ，足證被告與姚益池就系爭2筆土地已成立有租賃契約。雖
    台灣台中地方法院79年度執字第1920號強制執行事件查封拍
    賣系爭2筆土地時，其拍賣公告第十項第(二)點記載「地上有
    債務人（指訴外人姚益池）搭建竹木造雞寮，…」等語，但
    應調卷查明究是姚益池之供述或執行人員擅自認定。實則被
    告係於72年1月間向姚益池承租系爭二筆土地，77 年3月1日
    姚益池調整系爭兩筆土地之租金為每半年蓬萊米二千台斤，
    又與被告及被告之弟姚猶哲於邱進春之見證下，訂立租賃契
    約，有土地租賃契約書可憑，並有姚猶哲、邱進春二人可證
    云云。惟查：
  1.本院經向台灣台中地方法院調取79年度執字第1920號強制執
    行事件案卷，查悉姚益池之債權人於79年4月18日查封系爭2
    筆土地，債務人姚益池斯時在場，而系爭土地地上搭有磚竹
    木造之雞寮，由姚益池使用中，經執行人員詢姚益池，姚益
    池稱雞寮是其建蓋的，目前飼養雞中，有查封筆錄可憑，故
    上訴意旨指執行法院在拍賣公告第十項第(二)點記載「地上有
    債務人（指訴外人姚益池）搭建竹木造雞寮，…」等語，可
    能係執行人員擅自認定云云，自不可採。原審法院復以被告
    為訴外人姚益池之子，其對系爭2筆土地遭債權人查封拍賣
    ，衡情應無不知之理。而被告就系爭2筆土地若確實有租賃
    權存在，其為避免土地落入外人之手，自可依土地法第104
    條第1項規定主張優先購買權。惟前開強制執行程序並無被
    告主張優先購買權之情事，由此益證被告所辯對系爭2筆土
    地有租賃權存在云云，應非可採，其採證符合經驗法則，並
    無違誤。又79年4月18日系爭二筆土地被查封時，姚益池既
    在場，復自認該雞寮，為其所建蓋的，其自己使用中，被告
    於系爭二筆土地被查封，亦未曾出面主張其有承租關係或主
    張雞寮為其搭建所有，則系爭雞寮為姚益池自己搭建使用，
    已甚明確，被告忽而主張為其向姚益池承租搭建，忽而主張
    其後伊與姚猶哲共同承租（詳後述），顯係臨訟杜撰之詞，
    為不可採，其再請求傳訊證人柳榮一用證係伊僱用柳榮一搭
    建鐵皮雞舍，本院認其所欲舉證之事實縱然屬實，然此亦僅
    係被告與柳榮一間之關係，亦不能證明被告與姚益池間有租
    賃關係存在之事實，被告既屬無權占有有如前述，仍應負拆
    除還地之責，核無傳訊柳榮一之必要。
  2.當事人除有民事訴訟法第447條第1項所列各款之事由外，不
    得於第二審提出新攻擊或防禦方法，民事訴訟法第447條定
    有明文。本件被告雖於本院提出77年3月1日姚益池與被告及
    被告之弟姚猶哲所訂之租賃契約為證，並請求傳訊姚猶哲、
    邱進春，然此為第二審所提出新防禦方法，上訴人復未釋明
    有合於民事訴訟法第447條第1項何款之挸定，得以提出新的
    防禦方法。本院參以被告上開防禦方法抗辯伊因與姚猶哲於
    77年3月1日共同向姚益池租賃系爭土地，故有權占有，與其
    在第一審之防禦方法抗辯伊係於72年1月間個人向姚益池承
    租系爭二筆土地，故有權占有，乃不同之事實，如其有之，
    其在第一審應即提出，竟在第二審始提出，自屬可歸責於被
    告自己之事由，不符可提出新攻擊或防禦方法之要件，依同
    條第3項之規定，被告於本院所提出之租賃契約，並請求傳
    訊姚猶哲、邱進春等防禦方法，應予駁回之。
三、綜上所述，本件被上訴人主張為可採，上訴人所辯均為無可
    取。原審判命上訴人系爭土地地上物（鐵皮屋雞舍）拆除，
    並將該部分之土地返還原告，於法並無不合。上訴意旨指摘
    原判決不當，求予廢棄改判，為無理由，應予駁回其上訴。
四、二造其餘攻擊防禦方法，經審酌後，核與判決結果不生影響
    ，爰不一一贅述，併此敘明。
據上論結，本件上訴為無理由，依民事訴訟法第四百四十九條第
一項、第七十八條判決如主文。
中　　華　　民　　國　　96　　年　　4 　　月　　24　　日
                  民事第三庭    審判長法　官　陳照德
                                      法　官  曾謀貴
                                      法　官  蔡王金全
以上正本係照原本作成。
不得上訴。
          　　　　　　　　　　　　　　書記官　許麗花
中　　華　　民　　國　　96　　年　　4 　　月　　24　　日
                                                      Ｃ
